最高法院刑事判決　　　　　　　　　　　　　　　九十三年度台上字第六四六九號
　　上　訴　人　庚 ○ ○
　　　　　　　　丙 ○ ○
　　　　　　　　乙 ○ ○
　　　　　　　　甲 ○ ○
　　　　　　　　己 ○ ○
　　　　　　　　丁○○○
　　　　　　　　辛 ○ ○
　　　　　　　　戊 ○ ○
右上訴人等因妨害公務案件，不服台灣高等法院台中法院中華民國九十三年七月二十
一日第二審更審判決（九十年度重上更(一)字第二０四號，起訴案號：台灣台中地方法
院檢察署八十五年度偵字第一一六四０號、八十六年度偵字第七二九三號），提起上
訴，本院判決如左：
    主  文
原判決撤銷，發回台灣高等法院台中分院。
    理  由
本件原判決認定上訴人丙○○原係台中縣豐原市○○路一０二九巷三之一號民安瓦斯
實業有限公司（下稱民安公司）之廠長，上訴人庚○○為該公司之經理，上訴人乙○
○為該公司之生產管理課長，上訴人甲○○為該公司之生產組長，上訴人己○○、丁
○○○、辛○○、戊○○四人為該公司之生產組組員，均明知民安公司所生產之瓦斯
定時安全自動控制調整器型號：(一)ＭＡ｜六０六Ｂ型一千九百零二套。(二)ＭＡ｜四０
五型一千八百二十五套。(三)ＭＡ｜二一五型九百八十四套。(四)ＭＡ─五０九型三百八
十四套。(五)ＭＡ｜四一五型一千二百五十四套，及瓦斯定時安全自動控制調整器（半
成品）四七００個、調整器粗胚原料一三０袋（五二、０００個），均經檢察官於民
國八十年十月二日命刑警江玉麟等人依法予以搜索扣案，交由趙榮鎮保管。其中編號
(一)至(五)所示之調整器，並經台灣台中地方法院民事執行處於八十年十月二十九日，依
債權人莊榮兆之聲請，以八十年度民執全一字第一一七三號案假扣押查封，交由丙○
○保管在案，惟因該公司生產瓦斯調整器數量不足，乃自八十一年三月間起，由丙○
○命庚○○與乙○○，告知甲○○率組員己○○、丁○○○、辛○○、戊○○將已查
封之成品、半成品、粗胚原料等予以調換或抽取，其中ＭＡ｜六０六Ｂ型以劣質品一
千三百二十個替代充數，ＭＡ｜四０五型減少為一千二百四十六個，其中無爭議者有
五一０個，其餘部分雙方均有爭議，ＭＡ｜二一五型全部滅失，ＭＡ｜五０九型重新
包裝且數量減少為二百零五個，ＭＡ｜四一五型增加為一千二百三十個，其中良品為
八七０個，其餘部分欠缺三角標、商檢標籤，半成品部分僅剩良品二二八九個，以不
良品冒充者為四三三個，經調換或取去之數額達二、四一一個，粗胚原料一三０袋經
改裝為一五六大袋、九小袋，封條業經除去，袋中部分物品並非粗胚原料，經抽點其
中一袋僅有粗胚原料一五二個等情。因而撤銷第一審判決，改判依想像競合犯，從一
重論處上訴人丙○○、庚○○、乙○○、丁○○○、辛○○、戊○○、甲○○、己○
○共同隱匿公務員委託第三人掌管之物品罪刑，固非無見。
惟查：(一)、原判決理由二記載上開查扣及查封之刑事、民事扣押物，為公務員委託第
三人保管之物品，被告即上訴人等加以調換或移去，核犯刑法第一百三十八條第一項
之罪，其中檢察官所查扣之粗胚原料之封印業已遭除去，又犯同法第一百三十九條之
罪，己○○、甲○○、戊○○、辛○○、丁○○○承乙○○、庚○○、丙○○之命同
為上開犯行，彼此之間就犯罪之實施顯有犯意聯絡行為分擔，皆為共同正犯云云。所
認定上訴人等犯刑法第一百三十九條之罪部分，僅指上訴人等將檢察官所查扣之粗胚
原料之封印予以除去，並未及原判決事實認定台灣台中地方法院民事執行處於八十年
十月二十九日，依莊榮兆聲請，以八十年度民執全一字第一一七三號假扣押查封之上
述(一)至(五)所示之調整器部分。則檢察官起訴上訴人等將已被查封之上述(一)至(五)所示之
調整器取出，更換而違背查封之效力，有犯刑法第一百三十九條罪嫌部分，原判決全
未論及，顯係對於已受請求之事項未予判決，其判決自屬違背法令。(二)、有罪之判決
書，對於被告有利之證據不採納者，應說明其理由，否則即難謂非判決不載理由之違
法。原判決事實既認定上述(一)至(五)所示之調整器及瓦斯定時安全自動控制調整器（半
成品）四七００個、調整器粗胚原料一三０袋（五二、０００個），均經檢察官於八
十年十月二日命刑警江玉麟等人依法予以搜索扣案，交由趙榮鎮保管等情。而證人江
玉麟於原審法院八十三年度上易字第二五二二號偽造文書案調查時，詢以八十年十月
二日是否會同自訴人（按指莊榮兆）去民安公司清點東西（指扣押物品）？答：「自
訴人向警局告訴，我們向檢察官聲請搜索票去的。」雖該證人並就所查扣之物品，證
稱逐一清點，當時有好幾人參與清點，所載數量是清點後寫下來的云云。唯詢以是否
也有沒有貼封條？答：「確實有清點，因為封條已經用完，才沒有貼封條。」自訴人
莊榮兆亦稱：「還有三樓東西，也有的沒有貼封條。」（見八十三年度上易字第二五
二二號卷二第十六｜十九頁）則原判決認定檢察官所查扣之粗胚原料，於當時是否貼
有封條（印），即有調查審明必要，原審未予查明，亦未說明何以不足採為有利上訴
人之證據，遽認上訴人等有將檢察官所查扣之粗胚原料之封印除去云云，自有證據調
查未盡及不載理由之違法。(三)、原判決憑以認定上訴人等犯罪之證據，所引用之台中
縣警察局刑事案件搜索扣押證明書所附查扣民安公司偽造瓦斯定時安全自動控制調整
器明細表，其內固載成品ＭＡ六０六｜一九０二套；ＭＡ四０五｜一八二五套；ＭＡ
二一五｜九八四套；ＭＡ五０九｜三八四套；ＭＡ四一五｜二二五四套，合計六三四
九套。半成品四七００只；調整器粗胚原料一三０袋（五二、０００只）。及保管條
記載成品六三四九套，半成品四、七００只、原料胚五二、０００只。暨台灣台中地
方法院民事執行處八十年十月二十九日以八十年度民執全一字第一一七三號執行假扣
押查封標的物清單，載明號數三九、瓦斯定時安全自動控制調整器成品ＭＡ六０六Ｂ
｜一九０二套。四十、同右（即成品）ＭＡ四０五｜一八二五個（套）。四一、同右
ＭＡ二一五｜九八四個（套）。四二、同右ＭＡ五０九｜三八四個（套）。四三、同
右（ＭＡ四一五）｜一二五四個（套）（見原審八十七年度上訴字第二四０號卷(一)第
八六｜八八頁及台灣台中地方法院檢察署八十二年度他字卷第十六頁）。然上述之扣
押及查封物品，除粗胚原料五二、０００個載明分裝為十三袋外，其餘之成品或半成
品，均未記載為扣押及查封時，究為如何之包裝或標封。又如何以足以公示查封之適
當方法，而交付保管人保管，及如何堆放，保管場所，亦均付之闕如。此攸關上訴人
等有無除去封條，就已查封之成品、半成品、粗胚原料等予以調換或抽取，而以不良
品冒充良品之行為，自有調查審明之必要。原判決理由一雖說明本件上述物品，先後
經、檢察官指揮警員林梅茂於八十二年九月十五日起至現場實施清點，經製作清點
報告載明：未發現ＭＡ二一五型之成品或半成品；ＭＡ四一五型經抽檢一百個，發現
其中二個之製造日期為八十一年四月份，顯見確有調包之事。、一審法院八十六年
五月二十三日至現場清點成品，亦發現調包及短缺情形。、一審法院八十六年九月
二十四日勘驗現場，發現檢察官查扣之半成品四七００個、祇賸二七二二個。、一
審法院八十七年二月二十七日勘驗時清點檢察官查扣之粗胚原料五二０００個，發現
原一三０袋，被分裝成一五六大袋及九小袋云云。既僅清點或勘驗其中之一部分未及
全部之查封物品，其情形如何，仍欠明瞭，遽論處上訴人等共同隱匿公務員委託第三
人掌管之物品罪刑，不免速斷。上訴意旨指摘原判決不當，非無理由，應認原判決仍
有撤銷發回更審之原因。
據上論結，應依刑事訴訟法第三百九十七條、第四百零一條，判決如主文。
中　　　華　　　民　　　國　　九十三　　年　　 十二 　　月　　　九　　　日
                              最高法院刑事第二庭
                                  審判長法官  陳　錫　奎
                                        法官  洪　清　江
                                        法官  李　伯　道
                                        法官  花　滿　堂
                                        法官  陳　朱　貴
      右正本證明與原本無異
                                              書  記  官
中　　　華　　　民　　　國　　九十三　　年　　 十二 　　月　　 十六 　　日
                                                                      Ｍ
